【裁判字號】    99,台上,5255
【裁判日期】    990819
【裁判案由】    妨害自由
【裁判全文】
最高法院刑事判決            九十九年度台上字第五二五五號
上  訴  人  台灣高等法院高雄分院檢察署檢察官
被      告  甲○○
            乙○○
            丙○○
上列上訴人因被告等妨害自由案件，不服台灣高等法院高雄分院
中華民國九十九年五月二十一日第二審更審判決（九十九年度重
上更(二)字第三四號，起訴案號：台灣高雄地方法院檢察署九十三
年度偵字第八０三八號），提起上訴，本院判決如下：
    主  文
原判決撤銷，發回台灣高等法院高雄分院。
    理  由
本件原判決以被告甲○○、乙○○、丙○○被訴涉犯刑法第三百
零二條第一項妨害自由罪嫌；經審理結果，認被告等之犯罪不能
證明，因而維持第一審諭知被告等均無罪之判決，駁回檢察官在
原審之上訴；固非無見。
惟查：(一)、證據之取捨及證明力之判斷，固屬法院自由判斷之職
權，但必須合乎論理法則與經驗方法。又證人間之陳述有部分不
符或前後歧異時，究竟何者為可採，法院應綜合全案卷證，本於
自由心證，予以斟酌，非謂一有不符或矛盾，即應認其全部均不
可採，縱有一部不實，苟能證明其他部分確與事實相符，仍非不
得採為認定犯罪事實之依據。證人即告訴人陳盛隆對其與陳洪如
何遭被告等強押至高雄山區及板橋乙○○住處拘禁，暨其先後被
迫簽寫本票、切結書等情節之指述，與證人陳洪證述之主要情節
大致相符，至其二人關於部分細節之陳述，雖前後或相互間不盡
相符。然告訴人及陳洪均稱案發時其二人開車要去載告訴人之妹
回家，在左營蓮潭路附近，遭被告等（或稱八人或稱有六人以上
），將告訴人及陳洪分別押上車；證人即告訴人之妹陳麗鈴亦證
稱案發當日零時許，伊打告訴人之行動電話，要告訴人載伊回家
，告訴人說在跟朋友談事情，叫伊自己坐計程車回家等語。如果
均無訛，案發當時，已是零時深夜，告訴人、陳洪二人已駕車至
案發地點，目的既在接陳麗鈴返家，衡情若非遇突發不得已之狀
況，或遭人強押拘禁，豈有未與陳麗鈴見面接其返家，即與被告
等至山區，甚至遠至台北達二日之理？苟告訴人於案發當日自願
與乙○○等協商解決債務，按諸一般情理，既在深夜已開車快至
陳麗鈴處所，當無不與陳麗鈴見面，先載其回家，即與被告等外
出商談之理。如非被迫，何以逕於深夜棄車與被告等人至台北達
二日之久？況雙方既未能談妥解決債務之道，告訴人苟未喪失自
由，何以未離去親自設法籌錢解決，而一直與被告等人在一起？
況告訴人在台北縣土城市既有自己住處，且陳洪與被告等並無任
何瓜葛，若非被迫遭人拘禁，衡情當無在乙○○住處盤桓二日之
必要。是告訴人、陳洪二人有關遭被告等強押、拘禁之證述，似
非全屬虛構，毫無所憑。原判決對前開疑竇仍未詳加調查勾稽，
論述明白，遽以告訴人於警詢、偵查與審判中有關被告等駕駛幾
輛車？遭何人毆打？簽發幾張本票？在何處簽發？等相關細節部
分之陳述，前後不一致，且與陳洪就有關多少人駕駛幾部車？強
押方式等情節所述不一致，及告訴人、陳洪未趁機求救，認其二
人所為全部陳述均不可採信，其證據之取捨與判斷難謂與經驗法
則及論理法則無違，並有判決理由不備之違背法令。(二)、告訴人
及陳洪均證稱案發當日被告等逼迫告訴人簽發三張本票，且乙○
○於偵查時亦稱：「共叫陳男簽三張本票，金額分別為新台幣（
下同）十萬元、四十萬元、四十萬元」等語（見九十三年度偵字
第八０三八號卷第二五頁）。雖乙○○向法院聲請裁定准許強制
執行之本票三張，其中一張面額十萬元，發票日為民國九十二年
十一月二十日，到期日空白，另二張面額各為四十萬元，發票日
均為九十二年十一月二十八日，到期日九十二年十一月二十八日
，有該三張本票影本附卷（見同上卷第四０頁）可稽。然本票上
之發票日、到期日，倒填日期非無可能，而該三張本票是否案發
當日填寫，既有疑義，原審未傳喚告訴人、陳洪作證，究明何以
本票上所載日期非案發當日之日期，遽謂對照本票上之日期，應
可認定乙○○所辯三張本票係告訴人於九十二年十一月間向乙○
○借款時所簽發，交付乙○○作為借款憑證，非告訴人所稱係案
發時所簽發，而為被告等有利之認定，亦有調查未盡與判決理由
不備之違誤。檢察官上訴意旨指摘原判決不當，非無理由，應認
仍有撤銷原判決發回更審之原因。
據上論結，應依刑事訴訟法第三百九十七條、第四百零一條，判
決如主文。
中    華    民    國  九十九  年    八    月   十九   日
                      最高法院刑事第八庭
                          審判長法官  洪  文  章
                                法官  王  居  財
                                法官  郭  毓  洲
                                法官  黃  梅  月
                                法官  邱  同  印
本件正本證明與原本無異
                                      書  記  官
中    華    民    國  九十九  年    八    月  二十四  日
                                                     Q

司法院資訊處製作；財團法人民間司法改革基金會備份。
